【裁判字號】    92,易,319
【裁判日期】    920430
【裁判案由】    贓物
【裁判全文】
臺灣高雄地方法院刑事判決                          九十二年度易字第三一九號
    公  訴  人  臺灣高雄地方法院檢察署檢察官
    被      告  甲○○
    選任辯護人  吳豐賓律師
右列被告因贓物案件，經檢察官提起公訴（九十一年度偵字第二七二三○號），本院
判決如左：
    主  文
甲○○無罪。
    理  由
一、公訴意旨略以：被告甲○○於民國九十一年八月間某日，在高雄市○○○路一○
    七號之一「震旦流通」通訊行前，明知不詳名籍之成年男子所出售之ＮＯＫＩＡ
    牌八八五五型手機（序號000000000000000號），係來路不明之
    贓物，市價應為新台幣（下同）一萬餘元，竟以五千五百元之低價予以買受，因
    認其涉有刑法第三百四十九條第二項之故買贓物罪嫌云云。
二、按犯罪事實應依證據認定之，無證據不得推定其犯罪事實；不能證明被告犯罪者
    ，應諭知無罪之判決，刑事訴訟法第一百五十四條、第三百零一條第一項分別定
    有明文。又刑事訴訟法上所謂認定犯罪事實之證據，係指足以認定被告確有犯罪
    行為之積極證據而言，如未能發現有相當證據或證據不足以證明，自不能以推測
    或擬制之方法以為裁判基礎，又認定不利於被告之事實，需依積極證據，苟積極
    證據不足為不利被告之認定時，即應為有利於被告之認定，更不必有何有利之證
    據，最高法院二十九年上字第三一○五號、四十年台上字第八六號及三十年上字
    第八一六號判例可資參照。
三、本件公訴人認被告涉有前揭故買贓物犯行，無非係以告訴人即上開手機所有人黃
    淑娟指稱：該手機使用不到半年，市價約一萬二千元等語；然被告竟在未附出廠
    證明書情況下，向陌生人以顯不相當之對價購買該手機，而與一般經驗法則有違
    等情，為其論據。訊據被告堅詞否認有何故買贓物之犯行，辯稱：當天我是拿手
    機到「震旦流通」通訊行修理，恰巧看到一名男子向店家兜售手機，雙方因價錢
    無法談妥而作罷，我當時因為手機無法修復，就在店門外以五千五百元價格向該
    男子購買前述手機，我並不知道所購得之手機係贓物等語。經查：
  (一)前開如事實欄所示之手機一支，係黃淑娟所有，已使用約半年，並於九十一年八
    月七日上午十一時許，在高雄縣大樹鄉○○村○○路一二七號失竊，嗣由甲○○
    購得並持以使用等情，業據告訴人於警詢及偵查中指訴綦詳，復為被告於警詢、
    偵查及本院訊問時所是認，且有贓物認領保管收據、臺灣大哥大股份有限公司雙
    向通聯資料查詢單各一紙、照片一幀附卷可稽，則該中古手機確屬贓物，嗣後並
    由被告購得、使用，應屬無疑。
  (二)按刑法第三十四章關於贓物犯之規定，係針對行為人故意收受、搬運、寄藏、故
    買或牙保贓物，而助成他人財產犯罪目的之惡行予以處罰，並非藉此課以一般人
    民協助追贓之責；故贓物罪責之成立與否，實取決於能否積極證明行為人有此犯
    罪之故意；況刑事被告依法本不負自證無罪之義務，苟有足資證明被告故買贓物
    之積極事證，雖被告確能交代贓物買受來源，於所成立之罪名仍不生影響；反之
    ，若不能確認其果有此項犯意，即不得僅以被告無法供出出賣人之名籍、聯絡方
    式，即遽認被告具有故買贓物之犯意。則就本案而言，是否能論以故買贓物之罪
    名，判斷標準仍在於被告就所購得之手機係贓物，是否有所認識，而非在於其是
    否能清楚交待手機之來源。
  (三)公訴人雖以告訴人指稱：該手機使用不到半年，市價約一萬二千元等語；惟被告
    卻僅以五千五百元之價格，向不詳名籍之男子購得，兩者價格顯不相當，因認被
    告應知悉所購買之手機為贓物。然查：告訴人所失竊者，係屬中古手機，已如前
    述；而證人即「震旦流通」通訊行店員蔡美亭於本訊問時結證稱：ＮＯＫＩＡ廠
    牌，八八五五型中古手機，於九十一年八月間之市價約四、五千元（見九十二年
    三月二十五日本院訊問筆錄）；另被告買受時（即九十一年八月間），同廠牌、
    款式中古手機之一般行情，經本院向震旦通訊行查詢問結果，經答以：此型手機
    於當時之交易行情為六千五百元至七千五百元等語；再經本院向全虹通訊行查詢
    ，經回覆以：當時之交易價格約為六千元至七千百元等語，此有本院刑案電話查
    詢登記表二紙附卷可稽，則被告自承係以五千五百元代價購得上述中古手機，並
    未偏離一般交易常情，至其買受該手機雖未要求檢附出廠證明書，惟參諸一般交
    易習慣，購買中古手機未檢附出廠證明書者所在多有，而被告購買該手機之價格
    亦屬相當，實難僅因被告係向不詳名籍之男子購得，且未索取出廠證明書，而遽
    認被告於買賣之初即對該手機係屬贓物有所認識。
四、綜上所述，公訴人所指之前揭証據，既不足以證明被告犯行，均已如前述，復經
    本院調查亦無其他證據足認被告有何故買贓物之犯行，揆諸首揭法條及判例意旨
    ，應諭知被告無罪之判決。
據上論斷，應依刑事訴訟法第三百零一條第一項，判決如主文。
中      華      民      國      九十二      年     四     月    三十    日
                                  臺灣高雄地方法院刑事第四庭
                                  審判長  法  官  陳明富
                                          法  官  李代昌
                                          法  官  洪珮婷
右正本證明與原本無異。
如不服本判決，應於判決送達後十日內，向本院提出上訴狀。
                                          書記官  于耀文
中    華    民    國      九十二      年      四      月      三十      日


司法院資訊處製作；財團法人民間司法改革基金會備份。
